【裁判字號】    89,上,377
【裁判日期】    891003
【裁判案由】    損害賠償
【裁判全文】
臺灣高等法院民事判決  八十九年度上字第三七七號
    上  訴  人  甲○○
    被  上訴人  日盛證券股份有限公司
    法定代理人  蔡淑媛
    訴訟代理人  蔡翠娟
右當事人間請求損害賠償事件，上訴人對於中華民國八十八年十二月三十一日臺灣臺
北地方法院八十八年度訴字第四四九九號第一審判決，提起上訴，本院判決如左：
    主    文
上訴駁回。
第二審訴訟費用由上訴人負擔。
    事    實
甲、上訴人方面：
一、聲明：
  (一)原判決廢棄。
  (二)被上訴人應給付上訴人新台幣一、一０七、０００元。
二、陳述：除與原審判決記載相同者，茲引用之外，補陳略稱：
  (一)上訴人自受被上訴人詐騙時起即未中斷訴訟，曾於台中區公所聲請調解、並在台
    中提起民事訴訟，八十七年於台北提出民事訴訟，八十五年於台中、台北聲請發
    支付命令，並請求訴訟救助，故請求權時效尚未逾十五年。
  (二)復華公司要給投資人斷頭處分須經證券商辦融資之經理同意才會處分。
三、證據：除援用第一審判決提出之證據外，補提：台北市大同調解委員會通知影本
    乙紙、免還券說明影本乙份、日盛證券股份有限公司有價證券買賣對帳單正本二
    十四紙為證。
乙、被上訴人方面：
一、聲明：駁回上訴。
二、陳述：除與原審判決記載相同者，茲引用之外，補陳略稱：
  (一)因侵權行為所生之損害賠償請求權，自請求權人知有損害及賠償義務時起，二年
    間不行使而消滅。自有侵權行為時起，逾十年者亦同。民法第一百九十七條第一
    項定有明文。上訴人雖曾分別於八十年、八十五年、八十六年透過台中地方法院
    對被上訴人發支付命令，嗣經被上訴人聲明異議後視同起訴，茲因上訴人未於期
    限內繳納裁判費，其訴不能認為合法，由台中地方法院裁定駁回其訴並且確定，
    民法第一百三十一條規定：「時效因起訴而中斷者，若撤回其訴，或因不合法而
    受駁回之裁判，其裁判確定，視為不中斷」。上訴人所指之侵權行為之事實均係
    發生於七十八年間，距其八十八年七月十五日提起訴訟時，顯逾二年之時效期間
    。
  (二)上訴人於七十九年一月十六日復華公司融券賣出「正豐」股票乙張，後因該融券
    賣出之股票價格上漲使其對於整戶授信維持率低於百分之一百四十，經復華公司
    依復華證券金融股份有限公司融資融券業務操作辦法第十九條通知補繳保證金差
    額，上訴人未依限補繳，復華公司遂於七十九年三月十九日依復華證券金融股份
    有限公司融資融券業務操作辦法第四十一條規定，委由被上訴人處分擔保品。
  (三)上訴人於七十九年一月二十日、二月十二日向復華公司融券分別賣出「高企」股
    票及「台泥」股票各一千股，因「高企」於同年四月六日舉行股東會，「台泥」
    於同年四月二十日舉行股東會，依公司法第一百六十五條第二項復華金融股份有
    限公司融資融券業務操作辦法第三十三條規定，上訴人至遲應分別於二月二十八
    日及三月十四日還券，惟上訴人均未依限還券，復華公司即分別於次一營業日（
    即三月一日及三月十五日）依規定處分其擔保品。
三、證據：除援用第一審判決所提證據外，補提：復華證券股份有限公司融資融券業
    務操作辦法、台灣證券交易所股份有限公司台證（八十）交字第一三八二八號函
    影本各乙份為證。
丙、本院依職權調閱臺灣台北地方法院八十二年訴更字第二十五號民事案卷。
    理    由
一、本件上訴人於八十九年四月六日聲請狀及八十九年七月十一日補充上訴理由狀，
    併列復華證券金融股份有限公司為相對人（被告），惟查復華證券金融股份有限
    公司業經原審裁定駁回確定，上訴人於本院亦稱係請求日盛公司給付上訴人一百
    一十萬零七千元，是其併列復華證券金融股份有限公司為被上訴人（被告），顯
    係誤載，合先敘明。
二、本件上訴人起訴主張：被上訴人日盛公司與原審共同被告復華公司違背復華公司
    （經原審裁定駁回及本院駁回抗告確定）與上訴人間之融資融券契約，擅自沒收
    上訴人之保證金，並將融券之高企股票返還高企，且以融券之正豐股票維持率不
    夠，而停止讓上訴人融券，被上訴人日盛公司與復華公司詐欺上訴人，妨害上訴
    人信用、名譽，本於侵權行為之法律關係請求被上訴人日盛公司賠償一百十萬七
    千元，且上訴人自受詐欺時起即未曾中斷訴訟，亦未逾時效等語。被上訴人則以
    ：上訴人主張之正豐、高企、及台泥三檔股票，正豐係因維持率不足而上訴人未
    依限補繳保證金差額，高企及台泥則係上訴人於舉行股東會前未依限還券，被上
    訴人始依規定處分其擔保品，並無違約情事，且上訴人所指之侵權行為之事實，
    均係發生於民國七十八年間，距其八十八年七月十五日提起本件訴訟時，已罹於
    二年時效等語，資為抗辯。
三、按因侵權行為所生之損害賠償請求權，自請求權人知有損害及賠償義務人時起，
    二年間不行使而消滅。自有侵權行為時起，逾十年者亦同。又時效完成後，債務
    人得拒絕給付。民法第一百九十七條第一項、第一百四十四條第一項分別定有明
    文。關於侵權行為損害賠償請求權之消滅時效，應以請求權人實際知悉損害及賠
    償義務人時起算（最高法院七十七年台上字第三四五號判例參照）。查本件上訴
    人於原審八十二年度訴更字第二五號案審理時，自承其在收受復華公司經由被上
    訴人日盛（日中）公司證券處分擔保品通知之時間為民國七十九年四月底，有該
    判決在卷可按，且有上訴人所提七十九年三月十九日之日中公司復華公司處理違
    約專戶之處分擔保品（即高企、臺泥股票）委託書（原審卷第二十四頁）、七十
    九年一月十六、十七、十八日申請信用交易股票交付清單（原審卷第二十五頁）
    、復華公司七十九年三月十二日補繳通知單在卷（原審卷第二十七頁）可稽，是
    堪認上訴人於當時已知悉復華公司經由被上訴人日盛公司處分前揭擔保品之事實
    ，且在當時上訴人已知悉其所指損害及賠償義務人，時效即非無法進行。而上訴
    人於八十八年七月十五日始提起本訴，顯已逾二年之時效期間。上訴人雖又主張
    其自受被上訴人詐騙之時起，曾申請調解，亦曾向台中地方法院、台北地方法院
    起訴、聲請發支付命令及訴訟救助等語。被上訴人則否認消滅時效已經中斷，而
    上訴人對於其所主張時效已因起訴、聲請發支付命令等中斷時效云云，惟按時效
    因請求而中斷者，若於請求後六個月內不起訴，視為不中斷。而支付命令之聲請
    ，若因不合法而受駁回之裁判者，即不能與起訴同視（最高法院七十年度台上字
    第二四三五號判決參照），且其所提台北市大同區調解委員會通知書（本院卷第
    四十九頁），縱聲請調解之事實與本案事實同一，亦係時效完成後之八十三年間
    所為，並無中斷時效之效力可言。是本件上訴人之侵權行為請求權既無中斷時效
    情事，竟遲至八十八年七月十五日（見原審簡易庭卷第二頁起訴狀原審法院收狀
    戳）始起訴請求，其請求權顯已逾二年而消滅，被上訴人已於原審審理時行使消
    滅時效業已完成之抗辯權，應認上訴人侵權行為請求權已歸於消滅，故被上訴人
    辯稱上訴人之侵權行為請求權已逾二年而消滅等語，應堪採信。
四、綜上所述，本件上訴人主張，為不足採，被上訴人抗辯，尚屬可信，是則上訴人
    執此主張被上訴人應負損害賠償責任，自屬無據。從而，上訴人主張本於侵權行
    為之法律關係，請求被上訴人給付一百一十萬七千元，為無理由，不應准許。原
    審為上訴人敗訴之判決，並無不合。上訴意旨指摘原判決不當，求予廢棄改判，
    為無理由，應與駁回。
五、本件事證已臻明確，兩造其餘攻擊防禦方法及所提證據，經審酌與判決結果不生
    影響，不再一一論述，併此敘明。
據上論結，本件上訴為無理由，依民事訴訟法第四百四十九條第一項、第七十八條，
判決如主文。
中      華      民      國    八十九    年      十      月      三      日
                            臺灣高等法院民事第十一庭
                                審判長法  官  吳  景  源
                                      法  官  滕  允  潔
                                      法  官  連  正  義
右正本係照原本作成。
如不服本判決，應於收受送達後二十日內向本院提出上訴書狀，其未表明上訴理由者
，應於提出上訴後二十日內向本院補提理由書狀（均須按他造當事人之人數附繕本）
上訴時應提出委任律師或具有律師資格之人之委任狀；委任有律師資格者，另應附具
律師及格證書及釋明委任人與受任人有民事訴訟法第四百六十六條之一第一項但書或
第二項（詳附註）所定關係之釋明文書影本。
中      華      民      國    八十九    年      十      月      三      日
                                      書記官  張  永  中
附註：
民事訴訟法第四百六十六條之一（第一項、第二項）：
對於第二審判決上訴，上訴人應委任律師為訴訟代理人。但上訴人或其法定代理人具
有律師資格者，不在此限。
上訴人之配偶、三親等內之血親、二親等內之姻親，或上訴人為法人、中央或地方機
關時，其所屬專任人員具有律師資格並經法院認為適當者，亦得為第三審訴訟代理人
。


司法院資訊處製作；財團法人民間司法改革基金會備份。
